【裁判字號】    92,交上易,61
【裁判日期】    920723
【裁判案由】    妨害公務等
【裁判全文】
臺灣高等法院刑事判決                            九十二年度交上易字第六一號
    上  訴  人
    即  被  告  乙○○
    選任辯護人  林聖鈞  律師
右上訴人因公共危險等案件，不服臺灣板橋地方法院九十一年度交易字第六一五號，
中華民國九十二年一月八日第一審判決（起訴案號：臺灣板橋地方法院檢察署九十一
年度偵字第二０五五二號）提起上訴，本院判決如左：
    主  文
原判決關於被告對於公務員依法執行職務時，施強暴脅迫暨定執行刑部分均撤銷。
乙○○被訴刑法第一百三十五條第一項之妨害公務罪部分無罪。
其他上訴駁回。
    事  實
一、乙○○於民國（下同）九十一年十月十九日中午至下午一、二時左右，在臺北縣
    蘆洲市觀音山飲酒，渠服用酒類已達不能安全駕駛之程度後，仍騎乘車號ＫＥＡ
    ─二四九號重型機車往三重方向行駛。於同日下午二時三十分左右，騎乘前開重
    型機車行經臺北縣三重市○○街三十一巷與三寧街口之際，因不勝酒力，疏未注
    意車前狀況及隨時採取必要之安全措施，從後擦撞同向前方由甲○○所騎乘正準
    備左轉之車號ＫＦＩ—００８號重型機車，造成雙方人車倒地後，甲○○受有雙
    手、左腳及左臀部擦傷等之傷害（過失傷害部分，未經提出告訴），而乙○○自
    身亦受有額頭裂傷及雙手擦傷之傷害，嗣經警方現場處理後，隨往臺北縣立三重
    醫院，於同日下午三時九分，測得乙○○呼氣酒精濃度值達每公升零點七三毫克
    ，始查知上情；惟乙○○於酒後騎車被查獲後之同日下午五時二十二分許，在臺
    北縣政府警察局交通隊三重分隊偵訊室內接受警方制作筆錄之時，竟另基於侮辱
    公務員之犯意，以臺語「幹你老母」侮辱在場督導製作筆錄、依法執行職務之臺
    北縣政府警察局交通隊三重分隊分隊長丙○○。
二、案經臺北縣政府警察局三重分局報請臺灣板橋地方法院檢察署檢察官偵查起訴。
    理  由
壹、上訴駁回部分
一、得心證之理由：
（一）、酒醉駕車部分：
    １、被告自白：「我於九十一年十月十九日中午十二時開始喝酒，在蘆洲觀音旁
        的攤位，跟藥草老闆及同事一起喝酒，喝苦瓜酒，喝了二、三杯，．．．喝
        完酒後，我要帶山葡萄給我朋友，往三重市方向行駛，而在三重市過圳三十
        一巷內旁公園旁發生交通事故」、「．．．我感覺我喝酒之後有不勝酒力而
        無法操控車輛，也無法像平時騎車一樣操控車輛，才會造成這種交通事故．
        ．．」（詳參偵查卷第六頁、第七頁九十一年十月十九日警詢筆錄）；「我
        和人擦撞，因我直行，對方慢下來要左轉，我來不及停住，就撞上了，原本
        他在我前面，當時過圳街和三寧街口處，他轉過去，我煞車來不及，．．．
        」、「我朋友是在觀音山浸藥材，在十二點左右，我去找他，喝苦瓜酒，喝
        時不覺得，可能後作力強」（詳參偵查卷第三十二頁九十一年十月二十日訊
        問筆錄）；「．．．九十一年十月十九日在觀音山上喝酒，喝到下午一、二
        點離開，我騎機車拿藥材到三重給朋友，甲○○在我前方同向，我車子因為
        閃避不及撞到甲○○的機車，．．．」（詳參原審九十一年十二月十一日訊
        問筆錄）。是被告確有酒後駕車之行為，且其自白有酒後不勝酒力，無法操
        控車輛，而發生車禍之事。
    ２、被害人甲○○指證：「當時我騎乘重機車ＦＫＩ－○○八號車，由過圳街告
        轉三十一巷，進入三十一巷後，我直至岔路時，我欲左轉至市公所後門，但
        是我還未轉時，突然有一部重機ＫＥＡ－二四九號從我左後側衝過來，擦撞
        我車子的左前側車殼後倒地後，繼續拖行了有約六至七公尺遠」（詳參偵查
        卷第九頁九十一年十月十九日警詢筆錄）；「我是沿著三重市○○街行走，
        被告撞到車輛的左側，我當時是想左轉，車頭是朝前方還沒有做轉向的動作
        ，我的機車左側被被告的機車拖行之後才倒地。被告車子的車頭是撞擊位置
        」（詳參原審九十一年十二月十一日訊問筆錄）。是被害人甲○○指訴遭被
        告自同向後方撞；且車禍現場為直路，視線良好，有警製作道路交通事故調
        查報告表一件、及現場照片九幀在卷可憑。被告自後方撞擊由被害人甲○○
        騎乘之機車，足見被告確未注意車前狀況及保持安全距離。
    ３、被告於經臺北縣政府警察局交通隊三重分隊，就「直線步行十公尺後令其迴
        轉走回原地」、「雙腳併攏、兩手緊貼大腿、將一腳向前抬高離地十五公分
        ，並停止不動三十秒」、「閉雙眼、三十秒內朗誦阿拉伯數字由一○○一、
        一○○二、一○○三」、「用筆在兩個同心圓之間的零點五公分環狀帶內畫
        另一個圓」均不合格，此有汽車駕駛人酒後生理協調平衡檢測紀錄卡一件在
        卷可稽；又被告於駕駛有蛇行、轉身搖擺不定，轉彎半徑過大或過小等駕駛
        操控力欠佳等情形，亦有刑法第一百八十五條之三案件測試觀察紀錄表一件
        附卷可參。而被告於當日下午三時九分，在臺北縣立三重醫院，經呼氣酒精
        測試結果，高達○．七三ＭＧ／Ｌ，此有檢測結果單一紙在卷可佐。堪認被
        告確有不能安全駕駛之情形。
 （二）、侮辱公務員罪部分：
    １、被告初於警詢及檢察官訊問時辯稱：渠因酒醉，不知發生何事云云，及至原
        審及本院勘驗證人丙○○提出之偵訊錄影帶後，辯稱：渠知道罵人不對云云
        。
    ２、告訴人丙○○於原審到庭證言：「臺北縣政府警察局交通隊三重分隊分隊長
        ，我從九十一年七月五日開始擔任這個職務。當天被告有到分隊製作筆錄，
        因為當時被告發生車禍，當時被告坐在偵訊同仁的側面，我坐在沙發上，當
        時沙發只有我一個人，但是我九十度角方向還有一個同仁坐在沙發上，被告
        ：：：邊打手機邊轉向我，：：：罵我『幹你娘」，：：：當時被告母親在
        門口，我也有請被告的母親和朋友來看錄影帶。」（詳參原審九十一年十二
        月十一日訊問筆錄）。是告訴人丙○○指訴：於製作筆錄時，遭被告出言辱
        罵。
    ３、原審於九十一年十二月二十五日當庭以播放二次之方式勘驗被告於偵訊時之
        錄影帶，本院亦於九十二年六月六日勘驗上開錄影帶，警察在偵訊室對被告
        詢問是否選任辯護人，被告表示要與律師聯絡，但是表示沒有認識的律師，
        畫面上有一位警察坐在沙發上，畫面上沒有看到證人丙○○，證人丙○○雖
        然沒有出現在畫面上，但是有對被告發言訊問，在製作的警員起身往右方離
        開畫面，被告低頭查看行動電話時，被告突然朝畫面右方衝出，然後有聽到
        被告以台語罵「幹你老母」二次，此有錄影帶二卷及原審當日之勘驗筆錄、
        本院九十二年六月六日訊問筆錄在卷可資佐證。倘被告有意識不清現象，當
        不致與製作筆錄之警察交談有關選任辯護人事宜，且可針對警察之問題而回
        答，顯見被告所辯意識不清、未出言辱罵告訴人丙○○云云，應屬諉責之詞
        ，無足可採。
二、論罪科刑：被告飲用酒類，已達不能安全駕駛之程度，仍騎乘機車上路而為警查
    獲，核其所為，係犯刑法第一百八十五條之三醉態駕駛罪；又被查獲後接受警方
    訊問製作筆錄之時，以「幹你娘」等語辱罵在場之公務員，核其所為，係犯刑法
    第一百四十條第一項之侮辱公務員罪。其所犯上揭二罪，犯意各別，行為互殊，
    應予分論併罰。原審以上訴人醉態駕駛罪及侮辱公務員罪部分罪證明確，適用刑
    法第一百四十條第一項、第一百八十五條之三、第五十一條第五款，罰金罰鍰提
    高標準條例第一條前段，分別審酌被告明知酒後駕車易造成危害，猶心存僥倖騎
    車上路，顯係欠缺尊重他人生命及財產安全之觀念，且經警查獲後又極度不配合
    ，出言辱罵依法執行職務之公務員，嚴重影響國家公權力之正當行使，犯罪後又
    未坦承一切犯行猶飾詞狡辯，未見悔意等一切情狀，分別就醉態駕駛罪部分，處
    有期徒刑參月；就侮辱公務員罪部分，處有期徒刑貳月。認事用法均無不合，量
    刑亦屬適當，被告上訴論旨，徒求減刑，指摘原判決不當，為無理由，應予駁回
    。
貳、撤銷改判部分（即被訴刑法第一百三十五條第一項妨害公務部分）
一、公訴意旨另以：乙○○在台北縣政府警察局交通隊三重分隊偵訊室內接受警方制
    作筆錄之時，竟另基於妨害公務之犯意，對於在場督導交通隊員警吳德利制作筆
    錄，而依法執行職務之交通隊三重分隊分隊長丙○○，當場以右腳踹向丙○○之
    頭部，造成丙○○之眼鏡掉落（並未達傷害之程度）。因認被告乙○○涉犯刑法
    第一百三十五條第一項之妨害公務罪云云。
二、按犯罪事實應依證據認定之，無證據不得推定其犯罪事實。又不能證明被告犯罪
    者，應諭知無罪之判決，刑事訴訟法第一百五十四條、第三百零一條第一項分別
    定有明文。又事實之認定，應憑證據，如未能發現相當證據，或證據不足以證明
    ，自不能以推測或擬制之方法，為裁判基礎，最高法院四十年台上字第八六號著
    有判例可資參照；且認定犯罪事實所憑之證據，雖不以直接證據為限，間接證據
    亦包括在內，然而無論直接證據或間接證據，其為訴訟上之證明，須於通常一般
    之人均不致有所懷疑，而得確信其為真實之程度者，始得據為有罪之認定，倘其
    證明尚未達到此一程度，而有合理之懷疑存在而無從使事實審法院得有罪之確信
    時，即應由法院為諭知被告無罪之判決，最高法院七十六年台上字第四九八六號
    亦著有判例足參。復按被告之自白，不得作為有罪判決之唯一證據，仍應調查其
    他必要之證據，以察其是否與事實相符。刑法第一百五十六條第二項定有明文。
    再告訴人之告訴，係以使被告受刑事訴追為目的，是其陳述是否與事實相符，仍
    應調查其他證據以資審認。再被害人之陳述如無瑕疵，且就其他方面調查又與事
    實相符，固足採為科刑之基礎，倘其陳述尚有瑕疵，則在未究明前，遽採為論罪
    科刑之根據，即難認為適法，業經最高法院五十二年台上字第一三００號、六十
    一年台上字第三０九九號著有判例。
三、查本件公訴人認被告乙○○犯以強暴方式妨害公務罪，無非係以乙○○分別於警
    詢時及臺灣板橋地方法院檢察署偵查中就其犯行已坦承不諱，並有偵訊室現場照
    片、報告書為其論據。惟訊據被告乙○○，堅決否認有何公訴人所指毆打公務員
    之犯罪事實，辯稱：伊雖有髒話，但並未毆打丙○○云云。
四、經查：本件經本院當庭勘播偵訊錄影帶結果，畫面上沒有看到證人丙○○，證人
    丙○○雖然沒有出現在畫面上，但是有對被告發言訊問，在製作筆錄的警員起身
    往右方離開畫面，被告低頭查看行動電話時，被告突然朝畫面右方衝出，雖然有
    聽到被告以台語罵「幹你老母」二次，及疑似桌椅撞動等混亂的聲音，但未看到
    毆打之畫面，從而並無任何確據證明被告毆打證人丙○○。另偵訊室之現場照片
    僅能證明當時現場凌亂之情形，證人丙○○之報告書係被害人之陳述，然本案並
    無其他積極證據證明被害人之陳述與事實相符，是尚難採為對被告不利之證據。
    從而被告是否確有毆打丙○○之妨害公務罪之行為，仍有合理之懷疑存在，未達
    於一般人均得確信其為真實之程度，揆諸前開說明，本件既不能證明被告乙○○
    犯罪，自應為無罪之諭知。
五、原審就此部分未予詳酌而予被告乙○○科刑之諭知，尚有未合。被告上訴，否認
    此部份犯罪指摘原判決不當，為有理由，自應由本院將原判決此部份撤銷，改諭
    知被告無罪之判決。
據上論斷，應依刑事訴訟法刑事訴訟法第三百六十八條、第三百六十九條第一項、第
三百六十四條、第三百零一條第一項，判決如主文。
本案經檢察官朱兆民到庭執行職務。
中      華      民      國    九十二    年      七      月    二十三    日
                              臺灣高等法院交通法庭
                                  審判長法  官  陳  祐  治
                                        法  官  王  炳  梁
                                        法  官  楊  炳  禎
右正本證明與原本無異。
不得上訴。
                                        書記官  廖  素  花
中      華      民      國    九十二    年      七      月    二十五    日
附錄：本判決論罪科刑法條全文
中華民國刑法第一百四十條 (侮辱公務員公署罪)
於公務員依法執行職務時，當場侮辱，或對於其依法執行之職務公然侮辱者，處六月
以下有期徒刑、拘役或一百元以下罰金。
對於公署公然侮辱者亦同。
中華民國刑法第一百八十五條之三
服用毒品、麻醉藥品、酒類或其他相類之物，不能安全駕駛動力交通工具而駕駛者，
處一年以下有期徒刑、拘役或三萬元以下罰金。


司法院資訊處製作；財團法人民間司法改革基金會備份。
